臺灣高等法院刑事判決　　　　　　　　 96年度上訴字第258號
上　訴　人　臺灣板橋地方法院檢察署檢察官
被　　　告　甲○○
　　　　　　　　　　（現另案於臺灣新竹監獄執行中）
選任辯護人　鍾開榮律師
上列上訴人因被告違反毒品危害防制條例案件，不服臺灣板橋地
方法院95年度訴字第1821號，中華民國95年10月26日第一審判決
（起訴案號：臺灣板橋地方法院檢察署94年度偵字第6185號），
提起上訴，本院判決如下：
    主  文
原判決撤銷。
本件免訴。
    理  由
一、公訴意旨略以：被告甲○○向年籍不詳綽號「良哥」之男子
    及邱志強購得海洛因及安非他命，除供己吸食外，並基於概
    括之犯意，於民國94年1 月起，將毒品分裝成數量相等小包
    裝，以每包新台幣（下同）1000元之代價，連續多次在臺北
    縣新莊市○○街104巷6弄4號2樓之住處，販賣予鄭志鴻及其
    他不特定人士。嗣於94年4月11日下午7時45分，在上址為警
    查獲，並扣得海洛因14管（毛重6.1公克）、安非他命5管（
    毛重3.1公克）、注射針筒20支、使用過注射針筒1支、分裝
    袋7包、吸食器3組、安非他命1包（毛重0.2公克）、玻璃球
    2個、玉製安非他命吸食器1組、電子磅秤1個、分裝袋4包、
    安非他命殘渣袋3包、分裝杓1支等物，因認被告甲○○涉犯
    毒品危害防制條例第4條第1項、第2 項之販賣第一級、第二
    級毒品罪嫌。
二、按犯罪事實應依證據認定之，無證據不得認定其犯罪事實。
    刑事訴訟法第154條第2項定有明文。次按認定犯罪事實，須
    依證據，而所謂證據，係指合法之積極證據就犯罪事實能為
    具體之證明者而言；而認定不利於被告之事實，須依積極證
    據，苟積極證據不足為不利於被告事實之認定時，即應為有
    利於被告之認定，更不必有何有利之證據（最高法院30年上
    字第816 號判例意旨參照），如無相當之證據，或證據不足
    以證明，自不能以推測或擬制之方法，以為裁判之基礎（最
    高法院40年台上字第86號判例意旨參照）。再按所謂「積極
    證據足以為不利被告事實之認定」，係指據為刑事訴訟法上
    證明之全盤證據資料，無論其為直接證據或間接證據，在客
    觀上均須達於通常一般之人均不致於有所懷疑，而得確信其
    為真實之程度，始得據為有罪之認定，若其關於被告是否犯
    罪之證明未能達此程度，而有合理性懷疑之存在，致使無從
    形成有罪之確信，即不得遽為不利於被告之認定，此觀諸最
    高法院76年台上字第4986號判例意旨自明。
三、公訴人認被告有上開販賣第一級毒品、第二級毒品之犯行，
    無非係以證人鄭志鴻於偵查中之證述及扣案之海洛因、安非
    他命、注射針筒、分裝袋、吸食器等物、毒品鑑定報告，以
    及扣案海洛因純度偏高，被告有加以稀釋獲利之空間，足認
    被告乃基於販賣營利之意販入海洛因等，為其主要論據。惟
    訊據被告堅決否認涉有販賣第一級毒品海洛因、第二級毒品
    安非他命之犯行，辯稱：伊從未販賣海洛因、安非他命給鄭
    志鴻或其他人，扣案之海洛因、安非他命均係伊所購買供本
    身施用，並無販賣之意，伊並無販賣第一、二級毒品之犯行
    等語。
四、經查：
（一）證人鄭志鴻於原審審理時具結證稱：伊並未向被告甲○○
      買過海洛因等語（見原審95年10月12日審理筆錄第四頁）
      ，且鄭志鴻於警詢、偵查中無論以被告或證人身分應訊時
      ，從未提及曾向被告甲○○購買海洛因，是公訴人以證人
      鄭志鴻之證言作為被告甲○○販賣第一級毒品海洛因之論
      據，尚有誤會。
（二）扣案海洛因經法務部調查局鑑定之結果，純度為18.24%，
      固有該局94年6月22日調科壹字第060009918號鑑定通知書
      一紙在卷為憑，惟被告販入之毒品純度高低，尚難認與被
      告是否會加以稀釋出售有直接關係，且縱使被告有將毒品
      稀釋之空間，其有可能係稀釋供己施用，亦不足以認定被
      告必定會將毒品稀釋後出售，是公訴人推論被告甲○○係
      基於販賣營利之意圖販入海洛因一節，稍嫌速斷。
（三）證人鄭志鴻於檢察官訊問時固然具結證稱：「（問：你的
      毒品誰賣你的？）甲○○。94年1 月開始賣毒品給我。他
      約賣我十次安非他命。一包1000元。他都是在新莊市○○
      街賣給我的。他最後一次賣毒品給我是在94年4 月初。」
      等語（見臺灣板橋地方法院檢察署94年度核退偵字第1138
      號案卷第64頁）。惟其於原審審理時卻具結證稱；「我本
      來不認識甲○○，是因為朋友才認識被告，我是經由朋友
      再跟被告甲○○買安非他命，不是直接跟甲○○買安非他
      命」、「（問：有無直接與甲○○買過安非他命？）沒有
      」、「（問：有無看過被告賣安非他命給其他人？）沒見
      過」、「（問：你剛剛說沒有直接跟甲○○買安非他命，
      你是透過誰買安非他命？）阿清，本名我不知道」、「我
      跟阿清聊天時，阿清有跟我講過他是去向甲○○買的」、
      「我跟阿清買過二、三次之後，阿清跟我說他的安非他命
      是從甲○○那裡拿的」、「（問：你在94年11月檢察官開
      庭時，為何就回答是甲○○賣毒品給你？）當時我忘記有
      阿清這個朋友」等語（見原審上開審理筆錄第6 頁、第12
      頁、第13頁），核與其於偵查中所為證言不相符合，是證
      人鄭志鴻上開偵查中之證言顯有瑕疵，自難遽以採信。又
      依據證人鄭志鴻於原審審理時所為之證言，其欲購買安非
      他命時，均係與「阿清」之人電話聯絡後，再與「阿清」
      約定地點交易，其從未直接與被告甲○○進行安非他命之
      交易行為。而證人鄭志鴻證稱「阿清」交付之安非他命來
      源係來自被告甲○○等語，乃證人鄭志鴻自「阿清」處聽
      聞而來，並非證人鄭志鴻親自見聞被告甲○○將安非他命
      交予「阿清」，再由「阿清」轉交予證人鄭志鴻，是證人
      鄭志鴻此部分證言自屬傳聞，不得作為證據，自不得採為
      不利被告甲○○之認定。
五、綜上所述，本案公訴人所提之證據中，證人鄭志鴻之證言顯
    有瑕疵，且查無與其證述內容有相當關聯性之其他補強證據
    足資佐證其證述之內容為真實。此外，本院亦查無其他積極
    確切之證據足以證明被告有公訴人起訴之販賣第一級毒品、
    第二級毒品犯行。又被告甲○○前曾經本院94年度上訴字第
    2678號毒品危害防制條例案件刑事判決認定其於89年間因施
    用毒品案件，經原審法院裁定送觀察、勒戒後，認無繼續施
    用毒品之傾向，經臺灣板橋地方法院檢察署檢察官於90年 3
    月26日以89年度毒偵字第7145號為不起訴處分確定在案。詎
    其仍不知悛悔，明知海洛因、安非他命分別係毒品危害防制
    條例所定之第一級、第二級毒品，不得施用、持有，竟於90
    年3月5日觀察、勒戒執行完畢釋放後5 年內，基於連續施用
    毒品海洛因及安非他命之概括犯意，在下列時、地，先後為
    ：(一)於93年12月3 日凌晨某時許，在臺北縣新莊市○○街32
    號5 樓住處，分別將毒品海洛因稀釋後放入針筒內注射之方
    式，施打毒品海洛因1 次，及將毒品安非他命置於玻璃球吸
    食器內點燃燒烤成煙以吸食氣體之方式施用安非他命1 次。
    嗣於93年12月4日上午11時30分許，在臺北縣新莊市○○街3
    2號5樓為警查獲，並扣得毒品海洛因3小包（共驗餘淨重3.3
    5公克）、安非他命4小包（共重0.9 公克）及其所有供施打
    毒品海洛因預備之注射針筒12支。(二)於94年4月12 日凌晨零
    時許，採尿回溯前26、96小時內之某時，在不詳處所，分別
    施用第一級毒品海洛因，及第二級毒品安非他命，嗣為警於
    同年月11日19時45分許，在臺北縣新莊市○○街104巷6弄 4
    號2樓處查獲，並扣得毒品海洛因14管（毛重6.1公克、驗餘
    淨重1．77公克）、安非他命5管及1包（合計毛重3.3公克、
    驗餘重3．285公克）、其所有供施用毒品所用或預備之注射
    針筒20支、使用過之針筒1支、分裝袋3包、吸食器1 組等物
    。(三)於94年8月3日，在臺北縣新莊市○○路784號2樓住處，
    施用第一級毒品海洛因。自94年7月某日起至同年8月3 日止
    ，連續在臺北縣新莊市○○路784號2樓住處，施用第二級毒
    品安非他命，嗣為警於同年月4 日17時許，在上址查獲，並
    扣得第二級毒品安非他命4包（總淨重1.3公克）、其所有供
    施用毒品所用或預備之玻璃球吸食器9個、針筒7支、包裝袋
    15個、塑膠鏟管1支、安非他命吸食器1組、電子磅秤1 個等
    物。(四)於94年9月8日，在臺北縣新莊市○○路○段196巷2弄3
    之1 號住處，施用第一級毒品海洛因、第二級毒品安非他命
    ，嗣為警於同年月8日18時5分許，在臺北縣新莊市○○路50
    2巷30號前查獲，並扣得毒品安非他命2 包（毛重1.8公克、
    驗餘重1．774公克）。經本院於94年10月20日將原審94年度
    訴字第458號，中華民國94年6月30日第一審判決撤銷，改判
    甲○○連續施用第一級毒品，處有期徒刑捌月，扣案之毒品
    海洛因小包（共驗餘淨重點伍公克）、海洛因拾肆管
    （毛重陸點壹公克、驗餘淨重壹點柒柒公克）均沒收銷燬之
    ，注射針筒拾貳支、貳拾支、柒支及使用過之針筒壹支均沒
    收；又連續施用第二級毒品，處有期徒刑伍月，扣案之毒品
    安非他命肆小包（共重零點玖公克）、安非他命伍管及壹包
    （合計毛重點參公克、驗餘重參點貳捌伍公克）、安非他
    命肆包（總淨重壹點參公克）、安非他命貳包（毛重壹點捌
    公克、驗餘重壹點柒柒肆公克）均沒收銷燬之，分裝袋包
    、吸食器壹組、玻璃球吸食器玖個、包裝袋拾伍個、塑膠鏟
    管壹支、安非他命吸食器壹組、電子磅秤壹個均沒收；應執
    行有期徒刑拾月，扣案之毒品海洛因小包（共驗餘淨重
    點伍公克）、海洛因拾肆管（毛重陸點壹公克、驗餘淨重
    壹點柒柒公克）、毒品安非他命肆小包（共重零點玖公克）
    、安非他命伍管及壹包（合計毛重點參公克、驗餘重參點
    貳捌伍公克）、安非他命肆包（總淨重壹點參公克）、安非
    他命貳包（毛重壹點捌公克、驗餘重壹點柒柒肆公克）均沒
    收銷燬之，注射針筒拾貳支、貳拾支、柒支及使用過之針筒
    壹支、分裝袋包、吸食器壹組、玻璃球吸食器玖個、包裝
    袋拾伍個、塑膠鏟管壹支、安非他命吸食器壹組、電子磅秤
    壹個均沒收。於94年12月1 日送執行確定，有本院94年度上
    訴字第2678號判決及本院被告前案紀錄表附卷可稽，足見被
    告確有施用第一級毒品海洛因、第二級毒品安非他命之習性
    ，是被告持有扣案之海洛因、安非他命等物，亦難遽認其係
    基於販賣之意圖而持有或販入，而應僅係觸犯毒品危害防制
    條例第11條第1項持有第一級毒品及同條第2項持有第二級毒
    品之犯行，惟其該部分持有第一級毒品海洛因及第二級毒品
    安非他命之犯行，應為其上開施用第一級毒品海洛因及第二
    級毒品安非他命所吸收，而為上開確定判決效力所及，是本
    件依法應諭知免訴之判決，原審以不能證明被告有販賣第一
    級毒品及第二級毒品諭知被告無罪自有未合。檢察官上訴意
    旨以依被告於警詢時之供述，參以被告將6.1 公克之海洛因
    分裝在14管內，復佐以被告所持有海洛因之純度與卷內法務
    部調查局出具之第一級毒品海洛因與第二級毒品安非他命價
    格表，足認被告販入扣案之海洛因與安非他命係出具營利之
    意圖。另證人鄭志鴻雖於偵查與原審審理時證詞有間，然證
    人於原審審理時亦結稱：「... （問：94年4 月12日警察問
    過你筆錄、94年5 月10日檢察官問過你筆錄及94年11月所訊
    問的筆錄，那一個時間點，你的記憶最深？）94年11月的記
    憶最清楚... 」，則證人偵查中與審理時之證詞不一，未必
    於審理時之證詞為最可信，原審僅以偵查時與審理時之供述
    不符，即認證人於偵查時之證言有瑕疵可指，並未就供述之
    內容詳論何以偵查時不可信，實令人難以甘服，指摘原判決
    不當。惟被告自始否認有販賣第一級毒品、第二級毒品之犯
    行，又原審綜合證人鄭志鴻先後於偵查、原審審理中之證詞
    ，認定證人鄭志鴻於偵查中之證言係屬傳聞顯有瑕疵，不得
    作為證據，且查無與其證述內容有相當關聯性之其他補強證
    據足資佐證其證述之內容為真實。此外，又查無其他積極確
    切之證據足以證明被告有公訴人起訴之販賣第一級毒品、第
    二級毒品犯行，是本件檢察官上訴並無理由，惟原判決既有
    上揭可議之處，自應由本院將原判決撤銷，諭知本件免訴之
    判決，以資適法。
據上論斷，應依刑事訴訟法第369條第1項前段、第364條、第302
條第1款，判決如主文。
本案經檢察官李良忠到庭執行職務。
中　　華　　民　　國　　96　　年　　2 　　月　　27　　日
　　　　　　　　　刑事第三庭  審判長法　官　許國宏
　　　　　　　　　　　　　　　　　  法　官　許增男
　　　　　　　　　　　　　　　　　  法　官　楊貴志
以上正本證明與原本無異。
如不服本判決，應於收受送達後十日內向本院提出上訴書狀，其
未敘述上訴之理由者並得於提起上訴後十日內向本院補提理由書
（均須按他造當事人之人數附繕本）。
                                    書記官　陳盈璇
中　　華　　民　　國　　96　　年　　3 　　月　　1 　　日
